【裁判字號】    99,訴,2511
【裁判日期】    991112
【裁判案由】    毒品危害防制條例
【裁判全文】
臺灣臺中地方法院刑事判決              99年度訴字第2511號
公  訴  人  臺灣臺中地方法院檢察署檢察官
被      告  乙○○
選任辯護人  詹漢山律師
被      告  甲○○
選任辯護人  林志忠律師
            潘仲文律師
上列被告等因違反毒品危害防制條例案件，經檢察官提起公訴（
99年度偵字第16222、17205號），本院判決如下：
    主    文
乙○○共同犯如附表一編號一至三號所示之罪，均累犯，各處如
附表一編號一至三號所示之刑，從刑各如附表一編號一至三號所
載。應執行有期徒刑陸年陸月；扣案之第一級毒品海洛因伍包（
驗餘淨重壹陸玖點伍壹公克、空包裝總重壹陸點伍公克）均沒
收銷燬之；未扣案之販賣第一級毒品所得新臺幣拾伍萬元沒收之
，如全部或一部不能沒收時，以其與甲○○之財產連帶抵償之；
扣案之NOKIA廠牌黑色行動電話機具（序號000000000000000號，
含門號0000000000號SIM卡壹枚）、NOKIA廠牌粉紅色行動電話機
具（序號000000000000000號，含門號0000000000號SIM卡壹枚）
及NOKIA廠牌灰色行動電話機具（序號000000000000000號，含門
號0000000000號SIM卡壹枚）各壹支均沒收。
甲○○共同犯如附表二編號一至三號所示之罪，各處如附表二編
號一至三號所示之刑，從刑各如附表二編號一至三號所載。應執
行有期徒刑拾柒年陸月；扣案之第一級毒品海洛因伍包（驗餘淨
重壹陸玖點伍壹公克、空包裝總重壹陸點伍公克）均沒收銷燬
之；未扣案之販賣第一級毒品所得新臺幣拾伍萬元沒收之，如全
部或一部不能沒收時，以其與乙○○之財產連帶抵償之；扣案之
NOKI A廠牌黑色行動電話機具（序號000000000000000號，含門
號0000000000號SIM卡壹枚）、NOKIA廠牌粉紅色行動電話機具（
序號000000000000000號，含門號0000000000號SIM卡壹枚）及
NOKIA廠牌灰色行動電話機具（序號000000000000000號，含門號
0000000000號SIM卡壹枚）各壹支均沒收。
    犯罪事實
一、乙○○曾於民國97年間，因賭博案件，經本院以97年度中簡
    字第3866號簡易判決判處有期徒刑4月確定，於98年2月2日
    因易科罰金而執行完畢；詎猶不知悔改，其與甲○○均明知
    海洛因係毒品危害防制條例第2條第2項第1款所定之第一級
    毒品，不得非法持有、販賣，竟共同基於販賣第一級毒品海
    洛因營利之犯意聯絡，協議由乙○○負責尋找買主後，聯絡
    甲○○提供海洛因交由乙○○出面與買主交易，俟交易完畢
    後，即由乙○○扣除其應得之利潤，將餘款交付甲○○收受
    ；乙○○遂向亦有販賣毒品海洛因之綽號「阿姨」之丙○○
    提及如有需要購買海洛因，可向其購買，並以其所有置入行
    動電話門號0000000000號SIM卡之NOKIA廠牌黑色行動電話機
    具及置入行動電話門號0000000000號SIM卡之NOKIA廠牌粉紅
    色行動電話機具各1支，作為與甲○○（持用置入行動電話
    門號0000000000號SIM卡之NOKIA廠牌灰色行動電話機具1支
    ）及丙○○之聯絡工具，先後於下列時、地，販賣第一級毒
    品海洛因予丙○○：
（一）於99年6月18日，由丙○○以其持用之門號0000000000號
      行動電話撥打乙○○所使用之門號0000000000號行動電話
      ，向乙○○表示欲購買重量1兩之海洛因後，乙○○旋即
      於翌日（即19日）13時53分許，以其持用之門號00000000
      00號行動電話撥打甲○○所使用之門號0000000000號行動
      電話與甲○○聯絡，經甲○○向其上手即綽號「志明」之
      成年男子以新臺幣（下同）13萬元購入重量1兩之海洛因
      後，旋於同日21時許前往乙○○位於臺中市○○路○段182
      號8樓之13住處，將該海洛因交付乙○○後，乙○○隨即
      持往丙○○女兒位於臺中市○區○○○街7號3樓之3住處
      交付丙○○，並分別於同年月20日及25日前往丙○○女兒
      上址住處向丙○○各收取新臺幣（下同）7萬5千元，共計
      15萬元之價款，嗣扣除其應得之利潤1萬元後，旋將餘款
      14萬元轉交甲○○，而與甲○○共同販賣海洛因牟利。
（二）於99年6月27日凌晨2時許，由丙○○以其持用之門號000
      0000000號行動電話撥打乙○○所使用之門號0000000000
      號行動電話，向乙○○表示欲購買重量2兩之海洛因後，
      乙○○旋即於同日上午5時許，以其持用之門號000000000
      0號行動電話撥打甲○○所使用之門號0000000000號行動
      電話與甲○○聯絡，經甲○○向其上手即綽號「志明」之
      成年男子以27萬元購入重量2兩之海洛因後，旋於同日15
      時許前往乙○○位於臺中市○○路○段182號8樓之13住處
      ，將該海洛因交付乙○○後，乙○○隨即於同日16時許，
      持往丙○○女兒位於臺中市○區○○○街7號3樓之3住處
      交付丙○○，嗣因丙○○表示翌日即將北上需用到錢，短
      期內無法交付約定之價金29萬元，乙○○因信賴丙○○不
      會賴帳遂先行同意賒欠，並交易完成後以電話聯絡甲○○
      相約見面，俟2人見面後始告知甲○○尚未收取價款乙情
      。
（三）於99年7月7日19時30分許，丙○○為警持本院核發之搜索
      票在臺中縣豐原市○○路114巷42弄3號查獲，並扣得其持
      有第一級毒品海洛因8包（驗餘淨重70.58公克，空包裝總
      重2.70公克），經訊問丙○○後，得知上開毒品海洛因均
      係向綽號「阿明」之乙○○於同年6月底所購買，經警勸
      諭丙○○供出上手以獲取減刑之寬典，丙○○遂配合警方
      之指示於99年7月7日20時49分許，以其持用之門號000000
      0000號行動電話撥打乙○○所使用之門號0000000000號行
      動電話，向乙○○表示現欲購買渠2人1個月前已談妥但暫
      緩交易之價金57萬5千元之「半塊」（重量約4.5兩）海洛
      因，乙○○旋即於同日20時59分許以其持用之門號000000
      0000號行動電話撥打甲○○所使用之門號0000000000號行
      動電話與甲○○聯絡，並與甲○○相約在臺中市○○路與
      興安路口見面，俟見面後甲○○表示將去調貨而與乙○○
      分開後，復撥打電話通知乙○○需等到同年月9日下午始
      能提供「半塊」海洛因予乙○○，乙○○遂於丙○○撥打
      電話與其聯絡時告知上情；嗣至同年月9日下午，丙○○
      始為警自臺灣臺中看守所提解至其女兒位於臺中市○區○○○街7號3樓之3住處等待與乙○○進行交易；甲○○遂
      於99年7月9日復向綽號「志明」之成年男子以53萬元購入
      「半塊」海洛因後，即於同日15時17分許，即以其持用之
      門號0000000000號行動電話撥打乙○○所使用之門號0000
      000000號行動電話與乙○○聯絡，並表示：「朋友不是要
      約吃飯，情況怎麼樣？」等語，乙○○遂於同日15時18分
      許以其持用之門號0000000000號行動電話撥打丙○○所使
      用之門號0000000000號行動電話與丙○○聯絡，但未撥通
      （有通聯紀錄但通話秒數0），俟於同日15時30分許，丙○○即在員警陪同下以其持用之門號0000000000號行動電
      話撥打乙○○所使用之門號0000000000號行動電話與乙○○聯絡，並表示：「朋友到了，你那邊的情形怎麼樣？」
      等語，乙○○旋即撥打電話予甲○○表示可進行毒品交易
      後，即駕車前往甲○○位於臺中縣潭子鄉○○路○段11號
      11樓之3居住處之大樓前搭載甲○○，並應甲○○之要求
      將車開往甲○○住處大樓之地下2樓停車場處，由甲○○
      下車至其停放於停車格之車上拿取藏放欲持往交易之「半
      塊」海洛因之面紙盒1盒後，即坐上乙○○所駕駛之車輛
      ，並將該面紙盒放置於副駕駛座之腳踏墊上，俟乙○○載
      同甲○○前往丙○○女兒位於臺中市○區○○○街7號3樓
      之3居住處之大樓前，乙○○即將該面紙盒放入其隨身包
      包內，並搭乘電梯上樓欲與丙○○進行交易，甲○○則坐
      於副駕駛座上等待乙○○下樓；嗣因員警接獲該棟大樓管
      理員通報丙○○有訪客上樓時，便埋伏在丙○○住處進出
      之電梯口處，俟乙○○一出電梯口即向乙○○表明警察身
      份，並因乙○○欲掙扎逃脫而與之發生肢體衝突，拉扯中
      乙○○放置於包包內之面紙盒掉落，員警拾起後，檢查其
      內容物，便發現該面紙盒內藏有5包海洛因（驗餘淨重169
      .51公克、空包裝總重16.53公克），旋即將乙○○逮捕並
      帶入丙○○住處內盤問，經乙○○告知上開毒品海洛因均
      係由樓下坐於車內之甲○○所提供後，員警始知悉甲○○
      亦涉有本件販賣毒品犯行，斯時，在樓下埋伏之員警亦已
      對坐在車內之甲○○進行盤檢而查獲；嗣自乙○○身上扣
      得置入行動電話門號0000000000號SIM卡之NOKIA廠牌黑色
      行動電話機具（序號000000000000000號）、置入行動電
      話門號0000000000號SIM卡之NOKIA廠牌粉紅色行動電話機
      具（序號000000000000000號）各1支，及自甲○○身上扣
      得置入行動電話門號0000000000號SIM卡之NOKIA廠牌灰色
      行動電話機具（序號000000000000000號）1支。
二、案經臺中市警察局第六分局報告臺灣臺中地方法院檢察署檢
    察官偵查起訴。
    理    由
壹、證據能力之說明：
一、共同被告乙○○警詢之供述（對被告甲○○而言）及證人丙○○警詢之證述，均不具證據能力之說明：按被告以外之人
    （包括證人、鑑定人、告訴人、被害人及共同被告等），於
    審判外之言詞或書面陳述，除法律有規定者外，不得作為證
    據，刑事訴訟法第159條第1項定有明文，而所謂法律有規定
    者，即包括同法第159條之1至之5所規定傳聞證據具有證據
    能力之例外情形。故如欲採被告以外之人於審判外之言詞，
    即如警詢或檢察官偵查中之言詞為證據時，必須符合法律所
    規定之例外情形，方得認其審判外之陳述有證據能力（最高
    法院94年度台上字第948號判決可資參照）。經查，本件共
    同被告乙○○及證人丙○○之警詢筆錄，屬審判外之陳述，
    被告甲○○及其選任辯護人已抗辯此部分無證據能力，且與
    刑事訴訟法得例外取得證據能力之規定不符，依刑事訴訟法
    第159條第1項規定，該項證據方法應予排除，不得作為本案
    證明被告甲○○有罪之證據，但得作為彈劾證人其他證詞之
    依據。
二、證人乙○○（對被告甲○○而言）及證人丙○○偵訊具結之
    供述，具證據能力之說明：按檢察官職司追訴犯罪，就審判
    程序之訴訟構造言，檢察官係屬與被告對立之當事人一方，
    偵查中對被告以外之人所為之偵查筆錄，或被告以外之人向
    檢察官所提之書面陳述，性質上均屬傳聞證據。在理論上，
    如未予被告反對詰問、適當辯解之機會，一律准其為證據，
    似有違當事人進行主義之精神，對被告之防禦權亦有所妨礙
    ；然而現階段刑事訴訟法規定檢察官代表國家偵查犯罪、實
    施公訴，必須對於被告之犯罪事實負舉證之責，依法其有訊
    問被告、證人及鑑定人之權，證人、鑑定人且須具結，而實
    務運作時，偵查中檢察官向被告以外之人所取得之陳述，原
    則上均能遵守法律規定，不致違法取供，其可信性極高，為
    兼顧理論與實務，乃於修正刑事訴訟法時，增列第159條之1
    第2項，明定被告以外之人於偵查中向檢察官所為陳述，除
    顯有不可信之情況外，得為證據（最高法院95年度台上字第
    1044號判決要旨參照）。復按刑事訴訟法第159條之1第2項
    ，明定被告以外之人於偵查中向檢察官所為陳述，除顯有不
    可信之情況者外，得為證據；所謂「不可信之情況」，由法
    院審酌被告以外之人於陳述時之外在環境及情況而為判斷；
    而被告以外之人於偵查時，是否與被告對質，與其陳述時之
    外在環境並無必然之關聯，自不得以偵查中未經被告詰問，
    逕認該陳述無證據能力；至該等陳述與事實是否相符，要屬
    證據證明力之問題，與證據能力之有無，不容混淆（最高法
    院94年度台上字第7132號、95年度台上字第1585號等判決要
    旨參照）。又證人於檢察官偵查中所為之陳述，審酌該陳述
    作成之客觀條件及環境，認其心理狀態健全，並無受到脅迫
    、利誘或詐欺，自非顯有不可信之情形，依刑事訴訟法第15
    9條之1第2項之規定，亦得為證據（最高法院95年度台上字
    第934號判決要旨參照）。職是，被告以外之人前於偵查中
    已具結而為證述，除反對該項供述得具有證據能力之一方，
    已釋明「顯有不可信之情況」之理由外，不宜以該證人未能
    於審判中接受他造之反對詰問為由，即遽指該證人於偵查中
    之陳述不具證據能力。查本案證人乙○○於99年7月10日及
    同年8月11日檢察官偵查時，證人丙○○於99年7月9日、同
    年8月9日及同年8月19日檢察官偵查時，均係以證人身份作
    證，經檢察官告以具結之義務及偽證之處罰，並經具結而為
    陳述，有各該結文在卷可佐，且無證據顯示係遭受強暴、脅
    迫、詐欺、利誘等外力干擾情形，復無證據證明上開具結供
    述具有「顯不可信之情況」，則上開2位證人之具結供述，
    自均具證據能力，並非傳聞證據。再參以證人乙○○及丙○○於本院審理時已到庭具結作證，行交互詰問，有結文在卷
    為憑，已透過詰問程序保障被告甲○○之對質詰問權，依前
    開說明，證人乙○○及丙○○於上開日期檢察官偵訊時之具
    結陳述自均具有證據能力。
三、本案其餘非供述證據之證據能力之說明：按關於非供述證據
    之物證，或以科學、機械之方式，對於當時狀況所為忠實且
    正確之記錄，性質上並非供述證據，均應無傳聞法則規定之
    適用；如該非供述證據非出於違法取得，並以依法踐行調查
    程序，即不能謂無證據能力，最高法院97年度台上字第1401
    號、6153號、3854號判決要旨參照。本件其餘非供述證據例
    如扣案之海洛因及行動電話機具等，因非屬供述證據，並無
    人對現實情形之記憶、知覺經常可能發生之誤差（如知覺之
    主觀性及記憶隨時間推移而發生變化、遺忘等），故上開非
    供述證據，並無傳聞法則之適用至明，又上開證物與本案具
    有關聯性，被告2人及其等之選任辯護人亦均未爭執上開非
    供述證據有何違法取得上開物證之情形，復經本院於審理中
    踐行調查程序，自均有證據能力。
貳、認定犯罪事實所憑之證據及理由：
一、上揭犯罪事實，業據被告乙○○於警詢、偵查中及本院審理
    時，暨被告甲○○於本院審理時均自白不諱，核與證人丙○○於偵查中及本院審理時之證述內容相符，並有被告乙○○
    持用之門號0000000000號及門號0000000000號行動電話、被
    告甲○○持用之門號0000000000號行動電話及證人丙○○持
    用之門號0000000000號行動電話自99年6月7日起至同年7月9
    日止之雙向通聯紀錄，暨被告乙○○駕駛車牌號碼2782-B6
    號搭載被告甲○○至被告甲○○住處即臺中縣潭子鄉○○路
    ○段11號地下2樓停車場之監視器翻拍照片10張在卷可憑，且
    有被告乙○○所有置入行動電話門號0000000000號SIM卡之
    NOKIA廠牌黑色行動電話機具（序號000000000000000號）、
    置入行動電話門號0000000000號SIM卡之NOKIA廠牌粉紅色行
    動電話機具（序號000000000000000號）及被告甲○○所有
    置入行動電話門號0000000000號SIM卡之NOKIA廠牌灰色行動
    電話機具（序號000000000000000號）各1支、被告乙○○持
    往證人丙○○住處欲與證人丙○○交易之第一級毒品海洛因
    5包扣案可資佐證；又扣案疑似毒品之5包塊狀檢品，經送法
    務部調查局濫用藥物實驗室以化學呈色法、氣相層析質譜儀
    分析法鑑定結果，均檢出含第一級第6項毒品海洛因成分，
    合計淨重169.56公克（驗餘淨重169.51公克，空包裝總重16
    .53公克），純度81.94%，純質淨重138.94公克；有該實驗
    室99年8月11日調科壹字第09923018080號鑑定書乙紙在卷足
    證（參臺灣臺中地方法院檢察署99年度偵字第16222號偵查
    卷第235頁），且證人丙○○於99年6月27日向被告2人所購
    買之第一級毒品海洛因8包（合計淨重70.75公克、驗餘淨重
    70.58公克，空包裝總重2.70公克，詳臺灣臺中地方法院檢
    察署99年度偵字第16222號偵查卷第220頁「法務部調查局濫
    用藥物實驗室鑑定書」）亦經另案查扣可資佐證，足認被告
    2人之自白均核與事實相符，應堪採信。
二、按所謂販賣行為，不以販入之後復行賣出為要件，只要以營
    利為目的販入或賣出，有一於此，其犯罪行為即為完成（最
    高法院67年台上字第2500號、68年台上字第606號判例意旨
    參照）。又按販賣毒品之所謂販賣行為，係行為人基於營利
    之目的，而販入或賣出毒品而言。販賣毒品者，其主觀上須
    有營利之意圖，且客觀上有販賣之行為，即足構成，至於實
    際上是否已經獲利，則非所問。即於有償讓與他人之初，係
    基於營利之意思，並著手實施，而因故無法高於購入之原價
    出售，最後不得不以原價或低於原價讓與他人時，仍屬販賣
    行為。必也始終無營利之意思，縱以原價或低於原價有償讓
    與他人，方難謂為販賣行為，而僅得以轉讓罪論處（最高法
    院93年度台上字第165號判決意旨參照）。再按近年來毒品
    之濫用，危害國民健康與社會安定日益嚴重，治安機關對於
    販賣或施用毒品之犯罪行為，無不嚴加查緝，各傳播媒體對
    於政府大力掃毒之決心亦再三報導，已使毒品不易取得且物
    稀價昂，苟被告乙○○、甲○○於有償交付毒品海洛因予買
    受人即證人丙○○之交易過程中無利可圖，縱屬至愚，亦無
    甘冒被取締移送法辦判處重刑之危險而平白從事上開毒品交
    易之理。是其等販入之價格必較其出售之價格為低，而有從
    中賺取買賣價差牟利之意圖及事實，應屬合理認定。又販賣
    毒品海洛因係違法行為，非可公然為之，而毒品海洛因亦無
    公定價格，係可任意分裝增減分量，且每次買賣之價格、數
    量，亦隨時依雙方之關係深淺、資力、需求量、對行情之認
    知、來源是否充裕、查緝是否嚴緊、購買者被查獲時供述購
    買對象之可能風險之評估等因素，而異其標準，機動調整，
    非可一概論之。從而販賣之利得，除非經行為人詳細供出各
    次所販賣之毒品之進價及售價，且數量俱臻明確外，實難察
    得其交易實情，然販賣者從價差或量差中牟利，方式雖異，
    惟其販賣行為在意圖營利則屬同一。從而，舉凡有償交易，
    除足以反證其確係另基於某種非圖利本意之關係外，通常尚
    難因無法查悉其精確之販入價格，作為是否高價賣出之比較
    ，諉以無營利之意思而阻卻販賣犯行之追訴。本案販賣第一
    級毒品海洛因之犯行屬重罪，如於買賣之過程中無利可圖，
    被告2人何必甘冒觸犯刑罰之高度風險幫助他人取得毒品？
    是被告2人於本院審理時自承各次販賣第一級毒品海洛因時
    ，確有從中賺取買賣價差，而有牟利之意圖堪認與事實相符
    。另按刑事法上販賣罪之成立，與民事上買賣契約之成立，
    二者概念尚有不同。在民事上，買賣雙方就買賣標的物與價
    金等買賣要件之意思表示一致，其買賣契約固已成立。然刑
    事法上之販賣行為，則須以營利為目的，將標的物販入或賣
    出，有一於此，其犯罪行為始為完成，苟行為人尚未將標的
    物販入或賣出，即難謂其販賣行為已屬完成。而所謂賣出，
    自應以標的物已否交付為斷，苟標的物已經交付，縱令買賣
    價金尚未給付，仍應論以販賣既遂罪（最高法院89年度台上
    字第3539號判決參照）。本案被告2人於犯罪事實欄一(二)所
    示之販賣第一級毒品海洛因行為，雖因證人丙○○賒欠價金
    而尚未收取價款，然被告甲○○既有販入後交付被告乙○○
    轉售之事實，且渠2人均係基於販賣之意思而由被告乙○○
    交付第一級毒品海洛因予證人丙○○，揆諸上開說明，仍無
    礙於被告2人販賣第一級毒品罪行之成立。另被告2人於犯罪
    事實欄一(三)所示之販賣第一級毒品海洛因行為，雖係證人丙○○配合警方撥打電話予被告乙○○佯裝欲交易毒品，其後
    亦因為警查獲而未能完成交易，惟被告甲○○既於99年7月7
    日向被告乙○○表示無毒品海洛因可供販賣，俟於同年7月9
    日始向綽號「志明」之成年男子購得毒品海洛因提供予被告
    乙○○共同販售予證人丙○○，則被告甲○○確有販入第一
    級毒品海洛因之事實，且其與被告乙○○亦係基於販賣之意
    思一同前往證人丙○○居住處欲交付第一級毒品海洛因予證
    人丙○○，依上開說明，亦應認被告甲○○及被告乙○○此
    次販賣第一級毒品犯行已然既遂，非屬「未遂」。是綜上所
    述，被告2人前揭犯行，事證均臻明確，堪以認定。
三、至被告2人之選任辯護人雖就犯罪事實欄一(三)所示之販賣第
    一級毒品海洛因犯行，認被告2人原不具犯罪之故意，係證
    人丙○○配合警方辦案，始對於該次毒品交易萌生犯意，應
    認係「陷害教唆」，依最高法院見解認因此所取得之證據資
    料，應不具證據能力云云；惟查，按刑事偵查技術上所謂之
    「釣魚」者，係指對於原已犯罪或具有犯罪故意之人，以設
    計引誘之方式，使其暴露犯罪事證，而加以逮捕或偵辦者而
    言。而所謂「陷害教唆」者，則指行為人原不具犯罪之故意
    ，純因司法警察之設計教唆，始萌生犯意，進而實施犯罪構
    成要件之行為者而言。前者（即「釣魚」），純屬偵查犯罪
    技巧之範疇，並未違反憲法對於基本人權之保障，且於公共
    利益之維護有其必要性存在，故依「釣魚」方式所蒐集之證
    據資料，原則上非無證據能力。而後者（即「陷害教唆」）
    ，因係以引誘或教唆犯罪之不正當手段，使原無犯罪故意之
    人因而萌生犯意而實施犯罪行為，再進而蒐集其犯罪之證據
    而予以逮捕偵辦；其手段顯然違反憲法對於基本人權之保障
    ，且已逾越偵查犯罪之必要程度，對於公共利益之維護並無
    意義，其因此所取得之證據資料，應不具有證據能力（最高
    法院95年度台上字第782號判決意旨參照）。本件犯罪事實
    欄一(三)所示之犯行，雖係證人丙○○配合警方撥打電話予被
    告乙○○佯裝欲交易毒品，其後亦因為警查獲而未能完成交
    易，惟該次毒品交易之內容即毒品之數量、價格等係被告乙○○與證人丙○○在案發前1個月即已談妥，係因證人丙○○之客戶因故無法交易而暫緩，此據證人丙○○於99年10月
    22日本院審理時到庭結證稱：「（辯護人問：你說7月9日那
    次交易是你跟被告乙○○在7月7日被警察查獲之前就有先講
    說要買4.5兩半塊的海洛因這件事情？）是的，曾經提過，
    約我被警察查獲之前1個月左右我就有跟被告乙○○提過我
    有1個客戶要買海洛因。（辯護人問：這麼久的時間你與被
    告乙○○有確認時間、地點交易及毒品的數量、價格？）有
    ，被告乙○○當時知道我有要買4.5兩半塊，1塊是9兩110萬
    元，1個月前我是跟乙○○講說我要半塊，我被查獲前1個月
    左右，我有跟乙○○說我要買海洛因，就是講說原來的這個
    價錢，就是半塊海洛因60萬元。（辯護人問：為何被告乙○○拖了1個月都沒有交毒品給你？）因為需要4.5兩海洛因的
    朋友車禍受傷，他跟我聯絡這件交易要暫緩。（辯護人問：
    要暫緩這件事情你有沒有跟被告乙○○聯絡或講過？）我有
    跟被告乙○○講過這件事情要暫緩。（辯護人問：7月7日你
    被警察查獲當時，你南部需要這4.5兩的海洛因朋友，有沒
    有再跟你說要重新交易這個毒品？）在7月7日之前這個需要
    4.5兩海洛因的朋友有再透過朋友跟我說要找我，但是我當
    時很忙沒有空，而我也不知道他的電話，我並沒有跟我需要
    海洛因的朋友聯絡上，只是他找人來聯絡我。（辯護人問：
    7月7日你打電話給說要買4.5兩海洛因是純粹要供出上手，
    所以你騙被告乙○○說要買這4.5兩海洛因，實際上你當時
    並沒有要購買這4.5兩的海洛因？）是的。（辯護人問：7月
    7日你聯絡到乙○○，乙○○跟你說要慢2天才能交易毒品？
    ）是的。（辯護人問：被告乙○○說要慢2天才能跟你交易
    毒品，你有跟警察說好？）因為當時警察就在旁邊，我打電
    話是開擴音，所以在場警察都有聽到。」等語屬實（詳本院
    99年10月22日審判筆錄第18-19頁），雖證人丙○○於99年7
    月7日撥打電話予被告乙○○係佯裝購買「半塊」海洛因，
    但被告乙○○主觀上係延續1個月前與證人丙○○談妥毒品
    交易之進行，故被告乙○○並非原不具犯罪之故意而受司法
    警察之設計教唆始萌生犯意，其犯罪情狀與「陷害教唆」並
    不相同；被告2人此次犯行仍係具有販賣毒品海洛因之犯罪
    故意，僅係因遭司法警察以設計引誘之方式，致其等暴露犯
    罪事證，而為警逮捕及移送偵辦，附此敘明。
、論罪科刑之說明：
一、查海洛因係屬毒品危害防制條例第2條第2項第1款所列之第
    一級毒品，核被告2人如犯罪事實欄一(一)、(二)、(三)所示之行
    為，各係犯如附表一、二各該編號所示之罪；又被告2人所
    為如犯罪事實欄一(三)所示之行為，係犯違反毒品危害防制條
    例第4條第1項之販賣第一級毒品既遂罪，已如前述，公訴人
    認被告2人所為此部分犯行，係犯違反毒品危害防制條例第4
    條第1項、第6項之販賣第一級毒品未遂罪，尚有未洽。又被
    告2人販賣第一級毒品海洛因前持有第一級毒品海洛因之低
    度行為，應為販賣第一級毒品海洛因之高度行為所吸收，不
    另論罪。又被告乙○○與被告甲○○就犯罪事實欄一所示之
    3次販賣第一級毒品犯行，均有犯意聯絡與行為分擔，為共
    同正犯。再者，94年2月2日修正公布之刑法，業於95年7月1
    日施行，新刑法已刪除刑法第56條連續犯之規定，因本件被
    告2人係於新刑法施行後所犯，自無連續犯之適用。另刑法
    上之集合犯，係指行為之本質上，具有反覆、延續實行複次
    作為之特徵，經立法特別歸類，使成獨立之犯罪構成要件行
    為態樣，故雖有複次作為，仍祇成立一罪。又所稱接續犯，
    係指數個在同時同地或密切接近之時地，侵害同一法益之行
    為，因各舉動之獨立性極為薄弱，社會通念認為無法強行分
    開，乃將之包括視為一個行為之接續進行，給予單純一罪之
    刑法評價。此種實質上一罪之集合犯及接續犯，與裁判上一
    罪之連續犯，其相異者，係在於連續犯侵害同一法益之數行
    為，各具獨立性，客觀上並認為其間存有時間上之差距，乃
    認係出於一個概括之犯意，為期訴訟經濟，擬制為一罪。95
    年7月1日起施行之修正刑法，已將連續犯及其性質類似之常
    業犯規定悉予刪除，考其立法旨趣，係因對於多次原可獨立
    評價之行為，僅論以一罪，不無鼓勵犯罪之嫌，亦與國民對
    於法律之感情相悖。是就集合犯及接續犯之觀念，於判斷時
    ，自不能無限擴張，除仍應受社會通念之支配外，尤應注意
    其公平性、合理性，使與經驗法則、論理法則及比例原則等
    一般法律適用之原理原則相適合，否則即與上揭修法精神不
    符。查本件被告2人先後所犯之上開販賣第一級毒品罪，從
    構成要件文義衡之，實無從認定立法者本即預定該犯罪之本
    質，必有數個同種類行為而反覆實行之集合犯行，故應非集
    合犯。是本件被告2人所犯販賣第一級毒品之犯行，犯意各
    別，均應予分論併罰。又被告乙○○曾於97年間，因賭博案
    件，經本院以97年度中簡字第3866號簡易判決判處有期徒刑
    4月確定，於98年2月2日因易科罰金而執行完畢等情，有臺
    灣高等法院被告前案紀錄表1份在卷可稽，其於受有期徒刑
    執行完畢後5年內，故意再犯本件有期徒刑以上之3罪，均為
    累犯，各應依刑法第47條第1項規定，就法定刑為有期徒刑
    、罰金刑部分加重其刑，至於法定本刑為無期徒刑部分，則
    依法不得加重其刑。
二、再查被告乙○○於檢察官偵查中及本院審判時，就本件3次
    販賣第一級毒品海洛因犯行均自白犯罪，有其偵查及審判筆
    錄在卷足按，應依毒品危害防制條例第17條第2項之規定均
    減輕其刑。再被告乙○○於99年7月9日為警查獲涉嫌販賣第
    一級毒品海洛因予證人丙○○後，在員警尚未發現被告甲○○亦涉有販賣第一級毒品海洛因犯嫌前，即當場供述其毒品
    上手來源為被告甲○○供警方追查，此有本案查獲員警張世
    玄於99年10月22日本院審理時到庭結證屬實，且經警方調閱
    被告乙○○、被告甲○○及證人丙○○三方之相關通聯分析
    、比對，發現被告甲○○確有涉嫌販賣第一級毒品海洛因事
    證明確，並經警方移送臺灣臺中地方法院檢察署偵辦，是被
    告乙○○供出毒品來源，因而查獲被告甲○○販賣毒品，均
    應依同條例第17條第1項之規定減輕其刑，並依刑法第71條
    第2項規定「有二種以上之減輕者，先依較少之數減輕之」
    為之，就3次販賣第一級毒品部分均為遞減其刑。又按販賣
    第一級毒品罪之法定刑為「死刑或無期徒刑；處無期徒刑者
    ，得併科2千萬元以下罰金。」，然同為販賣第一級毒品之
    人，其原因動機不一，犯罪情節未必盡同，或有大盤毒梟者
    ，亦有中、小盤之分，甚或僅止於吸毒者友儕間為求互通有
    無之有償轉讓者亦有之，其販賣行為所造成危害社會之程度
    自屬有異，法律科處此類犯罪，所設之法定最低本刑卻相同
    ，不可謂不重。於此情形，倘依其情狀處以較輕之徒刑，即
    足以懲儆，並可達防衛社會之目的者，自非不可依客觀之犯
    行與主觀之惡性二者加以考量其情狀，是否有可憫恕之處，
    而適用刑法第59條之規定酌量減輕其刑，期使個案裁判之量
    刑，能斟酌至當，符合比例原則。本件被告乙○○、甲○○
    2人無視國家對於杜絕毒品危害之禁令而販賣第一級毒品，
    行為固屬不當，應予非難，被告2人雖販賣第一級毒品海洛
    因之次數有3次，但販賣之對象僅有1人，且僅1次有實際取
    得價金，不若一般大盤商動輒交易牟利數十萬元，顯見被告
    2人販賣之情節尚屬輕微；另被告2人也僅止於販賣毒品，而
    非以毒品為工具，藉以誘使、控制他人，以遂行進一步之犯
    罪行為，故其等販賣之惡性，相對於長期、大量販賣毒品，
    甚至以毒品為工具控制、誘使他人犯罪之大毒梟而言，其對
    社會治安及國民健康之危害較小，而販賣第一級毒品罪最輕
    本刑為無期徒刑，可謂情輕法重，倘亦處以上開法定低度刑
    期，不免過苛，且無從與大毒梟之惡行有所區隔，是其等犯
    罪情狀在客觀上非無可憫恕之處，本院認雖被告乙○○已依
    上開規定減輕其刑，惟原法定低度刑期對被告2人猶嫌過重
    ，爰依刑法第59條之規定，對被告甲○○所犯3次販賣第一
    級毒品之犯行，均減輕其刑，對被告乙○○所犯3次販賣第
    一級毒品之犯行，亦均遞減其刑。爰審酌被告2人不思正途
    ，無視於國家對於杜絕毒品犯罪之禁令及毒品對於自身健康
    之戕害，販賣第一級毒品海洛因均足使購毒者或受轉讓人施
    用後，導致精神障礙與性格異常，甚至造成人民生命健康受
    損之危險以及成癮性，嚴重戕害國人身體健康，且危害社會
    安全，販賣之毒品數量不少，行為殊不可取，暨審酌被告2
    人犯罪之動機、目的、手段，暨被告2人犯後均坦承犯行，
    知所悔悟之態度等一切情狀，分別量處如主文所示之刑，並
    各定其應執行之刑，以資懲儆。至檢察官對被告甲○○具體
    求處有期徒刑22年，對被告乙○○則具體求處有期徒刑10年
    ，似嫌過重。又檢察官以被告甲○○平日並無正當工作，以
    販賣毒品維生，係懶惰成習而犯罪，請求依刑法第90條第1
    項規定，諭知刑前強制工作等語，惟查，被告甲○○上開3
    次販賣第一級毒品海洛因之犯行，其販賣對象均為證人丙○○，且僅取得第1次販賣之價金15萬元，據其陳稱所得利潤
    僅1萬元，尚非鉅額，是依本件交易毒品取得之金額以觀，
    尚難認被告甲○○係恃販毒維生，且有犯罪習慣或懶惰成習
    而販毒，是本院認所宣告之刑已足收懲儆之效，無必要令被
    告甲○○入勞動處所施以強制工作，併此敘明。
三、沒收部分：
（一）按犯毒品危害防制條例第4條至第9條、第12條、第13條或
      第14條第1項、第2項之罪者，其供犯罪所用或因犯罪所得
      之財物，均沒收之，如全部或一部不能沒收時，追徵其價
      額或以其財產抵償之，該條例第19條第1項定有明文。倘
      犯罪所得之財物為新台幣時，因其本身即為我國現行貨幣
      價值之表示，固不發生追徵其價額之問題；惟其犯罪所得
      若為新台幣以外之財物，而全部或一部不能沒收時，則應
      追徵其價額，使其繳納與原物相當之價額，或以其財產抵
      償之，方能達到沒收之目的。其供犯罪所用之物，若為新
      台幣以外之財物，而全部或一部不能沒收時，亦同（最高
      法院98年度台上字第3039號判決意旨參照）。又按毒品危
      害防制條例第19條第1項規定，犯販賣毒品罪者，其犯罪
      所得之財物均沒收之，係採義務沒收主義。故販賣毒品所
      得之對價，不問其中成本若干，利潤多少，均應全部諭知
      沒收，貫徹政府查禁煙毒之決心，以符立法本旨（最高法
      院91年度台上字第2419號、96年度台上字第2331號、第55
      51號判決意旨參照）。又按犯毒品危害防制條例第4條之
      販賣第一級或第二級毒品罪者，依同條例第19條第1項規
      定，其因犯罪所得之物沒收之，如全部或一部不能沒收時
      ，追徵其價額或以其財產抵償之。所稱因犯罪所得之物，
      自以實際所得者為限，苟無所得或尚未取得者，自無從為
      沒收及追繳或抵償之諭知；共同正犯之犯罪所得為現款時
      ，因係合併計算，且於全部或一部不能沒收時，以其財產
      抵償之，為避免執行時發生重複沒收、抵償之情形，故各
      共同正犯之間係採連帶沒收主義，於裁判時應諭知連帶沒
      收，不得就全體共同正犯之總所得，對各該共同正犯分別
      重複諭知沒收（最高法院91年度台上字第2419號、96年度
      台上字第2331號、第5551號、95年度台上字第6051號判決
      意旨參照）：
  １、扣案之第一級毒品海洛因5包（驗餘淨重169.51公克、空
      包裝總重16.53公克），係被告2人供販賣之第一級毒品，
      均應依毒品危害防制條例第18條第1項前段規定沒收銷燬
      之。
  ２、扣案之置入行動電話門號0000000000號SIM卡之NOKIA廠牌
      黑色行動電話機具（序號000000000000000號）、置入行
      動電話門號0000000000號SIM卡之NOKIA廠牌粉紅色行動電
      話機具（序號000000000000000號）各1支，均係被告乙○○所使用，且為其所有，業據被告乙○○供明在卷，而扣
      案之置入行動電話門號0000000000號SIM卡之NOKIA廠牌灰
      色行動電話機具（序號000000000000000號）1支則係被告
      甲○○所使用，且為其所有，亦據被告甲○○供明在卷，
      並經本院查明係供被告2人相互間及與證人丙○○聯絡交
      易毒品使用，為渠等供販賣第一級毒品所用之物，均應依
      毒品危害防制條例第19條第1項之規定沒收之。又各該門
      號之SIM卡所有權，於電信公司將SIM卡交予客戶使用時即
      移轉歸屬客戶所有，是以上揭行動電話機具內之SIM卡，
      既已移歸被告取得使用，不問原申請人為何人，均應認係
      被告2人各自所有無訛；故各該SIM卡應連同行動電話機具
      一併連帶沒收之。又上開物品均已扣案，自無毒品危害防
      制條例第19條第1項後段「全部或一部不能沒收時，追徵
      其價額或以其財產抵償之」問題。
  ３、被告2人如犯罪事實欄一(一)所示之販賣第一級毒品所得財
      物15萬元，雖未扣案，惟仍應依毒品危害防制條例第19
      條第1項規定，於該次販賣第一級毒品海洛因之主刑項下
      宣告沒收，如全部或一部不能沒收時，以其2人之財產連
      帶抵償之。
（二）扣案被告甲○○所有置入行動電話門號0000000000號SIM
      卡之ANYCALL廠牌黑色行動電話機具（序號0000000000000
      0/2號）1支，因查與本件犯行無涉，爰不併予宣告沒收。
（三）被告2人販賣並交付予證人丙○○供施用及販賣之第一級
      毒品海洛因8包（合計淨重70.75公克、驗餘淨重70.58公
      克，空包裝總重2.70公克，詳臺灣臺中地方法院檢察署99
      年度偵字第16222號偵查卷第220頁「法務部調查局濫用藥
      物實驗室鑑定書」），既因販賣而已交付予證人丙○○，
      自應於證人丙○○所犯之販賣毒品案件中諭知沒收（最高
      法院97年度台上字第2780號判決意旨參照），是於本案爰
      不為沒收之宣告。
據上論斷，應依刑事訴訟法第299條第1項前段，毒品危害防制條
例第4條第1項、第17條、第18條第1項前段、第19條第1項，刑法
第11條、第28條、第59條、第47條第1項、第51條第5款，判決如
主文。
中    華    民    國    99    年    11    月    12    日
                  刑事第十四庭  審判長  法  官  林美玲
                                        法  官  何世全
                                        法  官  許月馨
以上正本證明與原本無異。
如不服本判決應於收受判決後10日內向本院提出上訴書狀，並應
敘述具體理由；其未敘述上訴理由者，應於上訴期間屆滿後20日
內向本院補提理由書（均須按他造當事人之人數附繕本）「切勿
逕送上級法院」。
                                        書記官  黃美雲
中    華    民    國    99    年    11    月    12    日
附錄本判決論罪科刑法條：
毒品危害防制條例第4條第1項：
製造、運輸、販賣第一級毒品者，處死刑或無期徒刑；處無期徒
刑者，得併科新臺幣2千萬元以下罰金。
毒品危害防制條例第8條第1項：
轉讓第一級毒品者，處1年以上7年以下有期徒刑，得併科新臺幣
1百萬元以下罰金。
附表一：（被告乙○○部分）
┌──┬─────┬────────┬─────────────────────┐
│編號│犯罪事實  │罪名、主刑科刑  │從  刑                                    │
├──┼─────┼────────┼─────────────────────┤
│ 一 │如犯罪事實│乙○○共同販賣第│未扣案之販賣第一級毒品所得新臺幣拾伍萬元沒│
│    │欄一(一)所示│一級毒品，累犯，│收之，如全部或一部不能沒收時，以其與甲○○│
│    │          │處有期徒刑肆年貳│之財產連帶抵償之；扣案之NOKIA廠牌粉紅色行 │
│    │          │月。            │動電話機具（序號000000000000000號，含門號 │
│    │          │                │0000000000號SIM卡壹枚）及NOKIA廠牌灰色行動│
│    │          │                │電話機具（序號000000000000000號，含門號098│
│    │          │                │0000000號SIM卡壹枚）各壹支均沒收。        │
├──┼─────┼────────┼─────────────────────┤
│ 二 │如犯罪事實│乙○○共同販賣第│扣案之NOKIA廠牌粉紅色行動電話機具（序號358│
│    │欄一(二)所示│一級毒品，累犯，│000000000000號，含門號0000000000號SIM卡壹 │
│    │          │處有期徒刑肆年陸│枚）及NOKIA廠牌灰色行動電話機具（序號35574│
│    │          │月。            │0000000000號，含門號0000000000號SIM卡壹枚 │
│    │          │                │）各壹支均沒收。                          │
├──┼─────┼────────┼─────────────────────┤
│ 三 │如犯罪事實│乙○○共同販賣第│扣案之第一級毒品海洛因伍包（驗餘淨重壹陸玖│
│    │欄一(三)所示│一級毒品，累犯，│點伍壹公克、空包裝總重壹陸點伍公克）均沒│
│    │          │處有期徒刑肆年拾│收銷燬之；扣案之NOKIA廠牌黑色行動電話機具 │
│    │          │月。            │（序號000000000000000號，含門號0000000000 │
│    │          │                │號SIM卡壹枚）、NOKIA廠牌粉紅色行動電話機具│
│    │          │                │（序號000000000000000號，含門號0000000000 │
│    │          │                │號SIM卡壹枚）及NOKIA廠牌灰色行動電話機具（│
│    │          │                │序號000000000000000號，含門號0000000000號 │
│    │          │                │SIM卡壹枚）各壹支均沒收。                 │
└──┴─────┴────────┴─────────────────────┘
附表二：（被告甲○○部分）
┌──┬─────┬────────┬─────────────────────┐
│編號│犯罪事實  │罪名、主刑科刑  │從  刑                                    │
├──┼─────┼────────┼─────────────────────┤
│ 一 │如犯罪事實│甲○○共同販賣第│未扣案之販賣第一級毒品所得新臺幣拾伍萬元沒│
│    │欄一(一)所示│一級毒品，處有期│收之，如全部或一部不能沒收時，以其與乙○○│
│    │          │徒刑拾伍年肆月。│之財產連帶抵償之；扣案之NOKIA廠牌粉紅色行 │
│    │          │                │動電話機具（序號000000000000000號，含門號 │
│    │          │                │0000000000號SIM卡壹枚）及NOKIA廠牌灰色行動│
│    │          │                │電話機具（序號000000000000000號，含門號098│
│    │          │                │0000000號SIM卡壹枚）各壹支均沒收。        │
├──┼─────┼────────┼─────────────────────┤
│ 二 │如犯罪事實│甲○○共同販賣第│扣案之NOKIA廠牌粉紅色行動電話機具（序號358│
│    │欄一(二)所示│一級毒品，處有期│000000000000號，含門號0000000000號SIM卡壹 │
│    │          │徒刑拾伍年陸月。│枚）及NOKIA廠牌灰色行動電話機具（序號35574│
│    │          │                │0000000000號，含門號0000000000號SIM卡壹枚 │
│    │          │                │）各壹支均沒收。                          │
├──┼─────┼────────┼─────────────────────┤
│ 三 │如犯罪事實│甲○○共同販賣第│扣案之第一級毒品海洛因伍包（驗餘淨重壹陸玖│
│    │欄一(三)所示│一級毒品，處有期│點伍壹公克、空包裝總重壹陸點伍公克）均沒│
│    │          │徒刑拾伍年拾月。│收銷燬之；扣案之NOKIA廠牌黑色行動電話機具 │
│    │          │                │（序號000000000000000號，含門號0000000000 │
│    │          │                │號SIM卡壹枚）、NOKIA廠牌粉紅色行動電話機具│
│    │          │                │（序號000000000000000號，含門號0000000000 │
│    │          │                │號SIM卡壹枚）及NOKIA廠牌灰色行動電話機具（│
│    │          │                │序號000000000000000號，含門號0000000000號 │
│    │          │                │SIM卡壹枚）各壹支均沒收。                 │
└──┴─────┴────────┴─────────────────────┘

司法院資訊處製作；財團法人民間司法改革基金會備份。
